【裁判字號】    95,簡,207
【裁判日期】    951229
【裁判案由】    綜合所得稅
【裁判全文】
臺北高等行政法院判決
                                     95年度簡字第00207號
原      告  甲○○○
訴訟代理人  丙○○
被      告  財政部臺北市國稅局
代  表  人  許虞哲（局長）住同上
訴訟代理人  丁○○
上列當事人間因綜合所得稅事件，原告不服財政部中華民國95年
2月15日台財訴字第09500007270號訴願決定，提起行政訴訟。本
院判決如下：
    主  文
原告之訴駁回。
訴訟費用由原告負擔。
    事  實
一、事實概要：
    緣原告民國（下同）90年度綜合所得稅結算申報，列報對洽
    響樂團之捐贈扣除額新臺幣（下同）200,000元，被告初查
    以該樂團各年度之支出項目均係取自其他樂團之演出費用收
    據，並無自有團員演出，顯有未符其原始設立宗旨，又未能
    提示捐款入帳記錄及相關資料供核；另原告對該樂團之捐贈
    ，亦未能提示其捐贈洽響樂團之支出證明供查，乃否准認列
    系爭捐贈，核定原告90年度綜合所得總額為2,831,689元，
    淨額為2,237,719元，應補稅額60,000元。原告不服，申請
    復查，未獲變更，提起訴願，經遭駁回，遂提起行政訴訟。
二、兩造聲明：
  (一)原告聲明：
    1.訴願決定及原處分均撤銷。
    2.訴訟費用由被告負擔。
  (二)被告聲明：
    1.駁回原告之訴。
    2.訴訟費用由原告負擔。
三、兩造之主張：
  (一)原告主張之理由：
    1.依所得稅法第17條第l項第2款第2目第1小目明定，對教育
      、文化、公益、慈善機構或團體之捐贈，可以列舉扣除。
    2.被告不曾訂出公益演出之認定標準、現金捐贈之限額標準
      ，且財政部92年6月2日台財稅字第0920454121號函令（該
      函令已為財政部94年9月9日台財訴字第09404567370號令
      明示不予適用）之適用未曾宣導，更不曾訂出演藝團體屬
      性，即遽然剔除原告有實際觀賞及參與支援洽響樂團，辦
      理傳統音樂與戲劇排練及演出活動之列舉捐贈。
    3.原告90年度曾經自銀行多次提領下列現金捐贈200,000元
      ，完全符合被告後來更正發佈之稅務宣導。原告於90年
      1月18日從臺北市一信帳戶0000000000000-0號提領現金
      55,000元及90年3月1日同帳戶領現金55,000元。90年1
      月18日自臺灣中小企銀帳戶00000000000號提領現金
      50,000元。90年1月2日自郵局帳戶
      0000000000000-000000037-5號提領現金70,000元。
  (二)被告主張之理由：
    1.按「按前3條規定計得之個人綜合所得總額，減除左列免
      稅額及扣除額後之餘額，為個人之綜合所得淨額：一、免
      稅額‧‧‧。二、扣除額：納稅義務人就左列標準扣除額
      或列舉扣除額擇一減除外，並減除特別扣除額：（一）標
      準扣除額‧‧‧。（二）列舉扣除額：1捐贈：對教育、
      文化、公益、慈善機構或團體之捐贈總額最高不超過綜合
      所得總額20%為限。‧‧‧。」為所得稅法第17條第1項第
      2 款第2目第1小目所明定。
    2.本件原告90年度綜合所得稅結算申報，自行申報其本人對
      洽響樂團之捐贈扣除額計200,000元，被告以原告未能提
      示其對該樂團捐贈之資金流程暨其他相關證明，遂否准認
      列系爭捐贈扣除額200,000元。
    3.原告90年度綜合所得稅結算申報，列報對洽響樂團之捐贈
      扣除額200,000元，惟該樂團經被告查核其各年度之結算
      申報，以其支出費用項目均係取自其他樂團之演出費用收
      據，復無薪資扣繳資料，且成立迄今均無自有團員演出等
      不合常情，顯有未符其原始設立宗旨之事實，乃依法通知
      該樂團提供系爭捐款入帳記錄暨相關憑據資料供核，惟迄
      未能提示，雖經該樂團負責人乙○○提出書面稱述，財團
      法人景德鎮文教基金會（下稱景德鎮文教基金會）為洽響
      樂團之扶植者，該基金會90年度接受政府單位及民眾文化
      捐款時，即開立3聯式之收據，第1聯交捐款人，第2聯交
      洽響樂團，第3聯由該基金會存查，因捐款人鑑於該基金
      會之捐款收據上只記載為執行公益文化款，而政府許可該
      基金會從事推展傳統陶藝、園藝、茶藝、音樂等多項文化
      業務，捐款人深怕要傳承臺灣鄉土音樂文化之捐款，被該
      基金會流為他項陶藝、園藝、茶藝使用，乃強烈要求該基
      金會委辦鄉土音樂之團體即洽響樂團，開給用途證明收據
      ，因此洽響樂團之收據純屬用途證明，此有洽響樂團負責
      人乙○○之書面說明等資料影本附卷可按。按之所述接
      受捐款之處理方式，顯有違一般常情外，又與洽響樂團歷
      年收入均數倍高於景德鎮文教基金會之事實不相吻合，審
      其迄未提示要證事實之相關帳證以實其說，要難謂為原告
      有利之主張。
    4.被告查得洽響樂團當年度對於支出費用項目之列報與事實
      不合，且該樂團復違反協力查實捐贈收入之義務，則原告
      雖舉洽響樂團之收據1紙，即難僅以該收據為私文書性質
      ，而得認已存在系爭捐贈行為之事實；又原告於訴願階段
      提示洽響樂團之銀行存摺影本供核，惟僅為現金存入證明
      ，雖於本次提示90年1月18日及同年3月1日自臺北市第一
      信用合作社00000000000000帳戶提領現金55,000元及
      55,000 元，於90年1月18日自臺灣中小企銀00000000000
      帳戶提領現50,000元，於90年1月2日自郵局000000-0
      000000-0帳戶提領現金70,000元之存摺影本，以證明90年
      4月11日以其本人名義捐款200,000元，存現入洽響樂團臺
      北銀行000000000000帳戶，惟原告所提示存摺影本，其本
      人資金支出及洽響樂團資金存入皆為現金交易，且現金支
      出日期、金額與洽響樂團現金存入日期、金額非同一，無
      法證實原告所稱其本人90年4月11日確有捐贈200,000元事
      實之主張，按「當事人主張事實，須負舉證責任，倘其所
      提出之證據不足為主張事實之證明，自不能認其主張之事
      實為真實。」及「租稅撤銷訴訟之客觀舉證責任，原則上
      應採法律要件說，‧‧‧至租稅之免除、減輕等權利障礙
      要件事實及權利消滅要件事實，應由納稅義務人負舉證責
      任。」改制前行政法院36年度判字第16號判例及最高行政
      法院94年度判字第01842號判決可資參照，從而被告否准
      認列系爭捐贈扣除額，洵無違誤。
    理  由
一、本件訴訟繫屬中被告代表人張盛和，改為許虞哲擔任，有行
    政院令影本在卷可按，茲據新任代表人具狀承受訴訟，核無
    不合，應予准許。又行政訴訟法第229條第1項所定適用簡易
    程序之數額，業經司法院以92年9月17日院台廳行一字第
    23681號令增至新台幣20 萬元，並定於93年1月1日實施。本
    件原告爭執之金額未逾新台幣20萬元，自應適用簡易程序事
    件，爰不經言詞辯論為判決。
二、按「按前條規定計得之個人綜合所得總額，減除左列免稅
    額及扣除額後之餘額，為個人之綜合所得淨額：一、免稅額
    ‧‧‧。二、扣除額：納稅義務人就左列標準扣除額或列舉
    扣除額擇一減除外，並減除特別扣除額：（一）標準扣除額
    ‧‧‧。（二）列舉扣除額：1捐贈：對教育、文化、公益
    、慈善機構或團體之捐贈總額最高不超過綜合所得總額20%
    為限。‧‧‧。」為所得稅法第17條第1項第2款第2目第1小
    目所明定。次按「當事人主張事實須負舉證責任，倘其所提
    出之證據不足為主張事實之證明，自不能認其主張之事實為
    真實。」改制前行政法院36年判字第16號判例可資參照。
三、本件原告90年度綜合所得稅結算申報，申報其本人對洽響樂
    團之(90 年4 月11日) 捐贈扣除額計200,000 元，被告以原
    告未能提示其對洽響樂團捐贈之資金流程暨其他相關證明，
    遂否准其認列系爭捐贈列舉扣除額200,000 元。原告不服，
    循序提起本件訴訟，為如事實欄所載之主張。經查：
(一)、所得稅之扣除額係稅捐減免事項，其是否存在，應由主張
      其存在之納稅義務人負具體及客觀舉證責任。準此，本件
      原告主張其有系爭捐贈事項，得為其綜合所得稅之列舉扣
      除額，自應就該等事項存在，負具體及客觀之舉證責任，
      亦即如依原告之舉證及本院依職權調查之結果，就該捐贈
      事實之存在，無法形成確實心證 (即無法證明有捐贈與事
      實，包括確信其不存在及其存在與否可疑)時 ，原告應受
      不利益之判決，即不能將之認列為扣除額。
(二)、原告提出用以證明其有系爭捐贈洽響樂團事實之證據，
      為存款當日開具之收據及原告於開立收據日期前，原告於
      90年1 月18日從臺北市一信帳戶0000000000000-0 號提領
      現金55,000元及90年3 月1 日同帳戶領現金55,000
      元；90年1 月18日自臺灣中小企銀帳戶00000000000 號
      提領現金50,000元；90年1 月2 日自郵局帳戶
      0000000000000-0000 00037-5號提領現金70,000元。然
      依證人即原告主張受其捐贈之洽響樂團負責人乙○○之
      證述及提出之洽響樂團公開募款台北銀行000000000000
      帳戶紀錄，原告係於90年4 月11日捐贈系爭款項，乙○
      ○收受現金後隨即存入。然有捐款( 資金去路) ，必有
      其金錢來源( 資金來路) ，原告於訴願時及起訴時主張
      之捐款來源，係分別於90年1 月2 日、18日及3 月1 日
      自金融機構提款，其距捐款時間長者逾3 個月，短者有
      40日之久，衡諸常情，無人會於超過40日之前，先行小
      額提款多次存放，再於40後甚至3 個月之後捐款。原告
      於本院審理時又改稱上開提款記錄，僅係證明其有資力
      捐款云云。益見上開提款並非洽響樂團台北銀行000000
      000000帳戶90年4 月11日200,000 元入款之來源。原告
      復無法提出其捐款之資金來源，自難認其有捐贈系爭款
      項。
(三)、本院依職權訊問證人乙○○，其雖證述原告有系爭捐贈事
      實存在。然證人乙○○於被告所屬松山分局調查洽響樂團
      90年捐贈收號入情形時，出具原處分卷所附說明書謂景德
      鎮文教基金會為洽響樂團之扶植者，該基金會接受政府單
      位及民眾文化捐款時，即開立三聯式之收據，第1 聯交捐
      款人，第2 聯交洽響樂團，第3 聯由該基金會存查，因捐
      款人鑑於該基金會之捐款收據上只記載為執行公益文化款
      ，而政府許可該基金會從事推展傳統陶藝、園藝、茶藝、
      音樂等多項文化業務，捐款人深怕要傳承臺灣鄉土音樂文
      化之捐款，被該基金會流為他項陶藝、園藝、茶藝使用，
      乃強烈要求該基金會委辦鄉土音樂之團體即洽響樂團，開
      給用途證明收據，因此洽響樂團之收據純屬用途證明( 見
      原處分卷之書面說明) 。據此說明，捐款係捐予景德鎮文
      教基金會，然與其證述其受原告( 有其子丙○○交付) 捐
      款( 現金) ，由其存入銀行帳戶等語不符。證人乙○○復
      無法提出捐款帳簿資料供查( 依稅捐稽機關管理營利事業
      會計帳簿憑證辦法第26條第1 項，保存會計帳簿義務為會
      計年度決算程序辦理終了後十年)(另洽響樂團系爭87、89
      及90年度機關或團體及其作業組織結算申報係書面審核，
      並未調帳，見類似案情之本院90年訴字第4067號判決) 。
      按證人乙○○係開立本件捐款收據之人，苟有不實情事，
      其可能負幫助逃漏稅捐、偽造文書罪嫌，其證詞已有偏頗
      之虞，且有上述矛盾之處，又無法提出帳簿供查，自不能
      僅憑其片面有偏頗之虞及矛盾之證詞而認原告確有系爭捐
      贈之事實。
四、從而，依原告之舉證及本院依職權調查之結果，無法證明原
    告有系爭捐贈事實，原處分否准認列原告捐贈列舉扣除額
    200,000 元，核定原告90年度綜合所得總額為2,831,689 元
    ，淨額為2,237,719 元，應補稅額60,000元，並無違法，訴
    願決定予以維持，亦無不合。原告訴請撤銷，為無理由，應
    予駁回。
五、據上論結，本件原告之訴為無理由，爰依行政訴訟法第98
    條第3 項前段，判決如主文。
中    華    民    國    95    年    12    月   29     日
                           第三庭  法  官  吳東都
上為正本係照原本作成。
本件以訴訟事件所涉及之法律見解具有原則性者為限，始得於本
判決送達後20日內向本院提出上訴狀並表明上訴理由，如已於本
判決宣示後送達前提起上訴者，應於判決送達後20日內補具上訴
理由（均按他造人數附繕本），且經最高行政法院許可後方得上
訴。
中    華    民    國    95    年    12    月   29     日
                                   書記官  張能旭


司法院資訊處製作；財團法人民間司法改革基金會備份。
